臺灣高等法院刑事裁定　　　　　　　　 94年度聲再字第276號
　　再審聲請人
　　即受判決人　　乙○○
　　　　　　　　　甲○○
上列聲請人因背信案件，對於本院93年度上易字第1575號，中華
民國94年6月30日第二審確定判決，聲請再審，本院裁定如下：
    主  文
再審之聲請駁回。
    理  由
一、聲請意旨略稱：依刑事訴訟法第四百二十一條之規定，為受
    判決人之利益，原確定判決就足生影響於判決之諸多重要證
    據漏未審酌，原審判決未敘明捨棄不用之理由，已提出之證
    據被捨棄而不採用，原判決未敘明理由者，應認為漏未斟酌
    ，茲詳述如下以聲請再審：
（一）簡逸欣所提之研究報告內容確有參考價值，業經證人謝月
      雲於第一審審理證述「我們足想找翻譯和介紹美國万面的
      人」、「後來他交出來的確實是我們要的」（再審證一、
      證二），林思惟於第一審證稱：「出版的必要應是站在在
      使用者立埸，有些對我們有用，但對會員沒用，這部分我
      們就不出版…據我所知，應是就專案內容與會員金融機構
      參考價值之高低作為是否出版之最主要依據。專業內容若
      是對我們的會員機構有參考價值，我們會優先出版，若單
      純對於我們聯徵中心內部參考使用，出版的先後順序放在
      比較後面」（再審證三），可得知研究報告內容之好壞，
      與是否編入叢書無涉。另研究主持人文稿交付後，需經過
      審核排版，才計算超字費，而出版之快慢需視時研究部的
      人力及文稿數量而定， 業經證人林俶如於第一審93年2月
      20 日證述無誤（同再審證二）。按聯徵信中心研究部於
      八十三年至八十八年間因人力、預算不足，一年僅能出版
      七至十本，對國內學者而言，所寫文章發表、書籍出版之
      多寡，攸關其教授升等之評比，故多會催促儘快出版，於
      有限之人力資源下，礙於人情，難免優先處理，如被告等
      確有為簡逸欣取得不法利益之意圖，自應儘速將簡逸欣之
      研究內容編為叢書出版，使其得以領取超字費。依被告92
      年5 月15日所提答辯狀證三所列，八十三年至八十九年被
      告乙○○任職期間出版十本，被告乙○○離職後短短二年
      間亦出版十本（再審證四），並有卷附出版叢書可參，足
      認簡逸欣所提研究報告內容確非無參考價值，惟因被告乙
      ○○之關係，不僅末因而獲利，反遭犧牲。原確定決就上
      開證人所為足以證明簡逸欣所作之研究報告非無參考價值
      ，被告二人並無浮濫給付簡逸欣款項之重要證述，末予採
      用，亦末敘明其不予採用之理由，逕予認定被告二人犯有
      背信犯行，顯有就足生影響於判決之重要證據漏末審酌之
      再審事由。
（二）聯徵中心委外研究合約並未規定字數計算方式，有委託辦
      理「德國徵信機構暨相關法規研究計畫」研究計畫合約（
      再審證五）可參，研究報告字數多寡亦與是否支付尾款無
      涉，原確定判決捨棄卷附委外研究合約、聯徵中心說明（
      再審證六：聯徵中心於83至88年間就委外研究報告之字數
      計算方式，並無留存之書面資料或規章可稽， 僅有84年6
      月17日之簽呈核定文稿超逾六萬字時之計算字數辦法可資
      參考，業經聯徵中心93年2月19日提出說明在卷）， 且依
      卷附84年9月14日王豐盛所擬之簽呈附件二所示， 係以每
      頁七百字計算（再審證七）及 證人林思惟92年12月5之證
      詞「字數不是很重要，比較重視內容」，該等證據原判決
      不予採用，復未說明其理由，逕認被告二人准予支付簡逸
      欣尾款有背信犯行，亦有就足生影響於判決之重要證據漏
      未審酌之再審事由。
（三）聯徵中心就有關研究主持人之資格與學經歷既經討論後將
      之列研究群名單，就同一研究主持人之後續研究，本無需
      重行討論其資格及學經歷，不獨簡逸欣，其他研究主持人
      如陳褔雄、陳重任、葉秋南等人均是如此；又簡逸欣所作
      之研究報告均與信用資訊相關法律有關，無研究與所學不
      同領域情事， 業經被告二人以93年11月3日答辯狀提出辯
      解（再審證八），就同一研究主持人之後續研究，無需重
      行討論；簡逸欣所主持之專題研究案是否有超出其所學領
      域外，攸關被告乙○○援引之前主管會議小組討論結果，
      委請簡逸欣主持委外研究案，有無背信犯行，原確定判決
      就上開事項未予調查，顯有就足生影響於判決之重要證據
      漏未審酌之再審事由。
（四）依聯徵中心94年1月6日（93）金徵（研） 字第21856號函
      示「本中心之委外研究專題，並無資料蒐集費不得逾越研
      究費用若干比例之內部作業章則規定及限制」（再審證九
      ），該函並襝附簡逸欣之資料蒐集費及核銷單據，足認有
      關簡逸欣請領資料蒐集費部分如超過一萬元，均採憑證核
      銷方式，另其他研究主持人亦有研究資料蒐集費超過一萬
      元採憑證核銷方式，被告二人於第一審93年3月5日所提答
      辯狀（二）亦曾要求向聯徵中心查詢有關此部分事項（再
      審證十），以證明被告二人准予簡逸欣資料蒐集費部分並
      無背信犯行，原確定判決就此足生影響於判決之重要事項
      末予調查，即認聲請人等有背信犯行，自有重要證據漏未
      審酌之再審理由。
二、按不得上訴於第三審法院之案件，除前條之規定外，其經第
    二審確定之有罪判決，如就足生於影響判決之重要證據漏未
    審酌者，亦得為受判決人之利益，聲請再審，刑事訴訟法第
    四百二十一條定有明文。所謂足生影響於判決之重要證據漏
    未審酌，係指當事人於第二審法院判決前，所提出之證物，
    足以影響、變更判決結果，而法院漏未審酌而言。如當事人
    所提出之證物，不足以影響判決結果，或法院依調查之結果
    ，本於論理法則、經驗法則，取捨證據後，認定事實者，則
    不包括之。而所謂漏未審酌乃指第二審判決前已發現而提出
    之證據，未予審酌而言，苟被捨棄之證據，已於理由內敘明
    其捨棄之理由者，即非漏未審酌。
三、經查，
（一）聲請人以證人謝月雲、林思惟、林俶如於第一審之證言（
      再審證一至證四）可證明簡逸欣確實符合資格，其所主持
      撰寫專題研究內容於被告二人離職前後均陸續出版，並非
      無參考價值。然查原判決有斟酌該證言有關簡逸欣之資格
      與學經歷，惟認該等證人其他證言仍足以認定聲請人等有
      違背職務未為徵信中心尋求最適當人選，而仍有違背職務
      之行為，並於判決書第三、四頁理由欄中（二）說明：「
      ..  徵信中心就有關徵信中心研究部委外專題研究主持人
      之產生及資格，雖於八十九年四月間始通過實施「委外專
      題實施要點」加以規範，且無「不得將研究計畫交由具有
      一定親屬關係之親人」之迴避條款，再簡逸欣係經徵信中
      心主管會議小組討論後認具備相關研究主題之資格與學經
      歷而決定委請擔任研究主持人一節，固經證人即徵信中心
      副總經理謝月雲、職員林俶如於原審到庭證述在卷 (見原
      審卷一93年2月20日審判筆錄)，惟證人即徵信中心副總經
      理謝月雲於原審亦證稱：並非只有研究計劃才由小組討論
      ，‧‧‧研究計劃主持人都是經過小組討論決定（見原審
      卷一第216頁）； 及證述該中心是想找對於電腦科技和法
      律狀況瞭解的人，後來找到簡逸欣，簡逸欣列入研究群名
      單後，後續研究案並無歷次經過主管會議小組討論、評選
      等情（見原審卷一第244頁至第246頁），被告乙○○擔任
      徵信中心總經理，於職務期間為徵信中心處理事務之人，
      本應負有為徵信中心尋求最適當人選之責，縱徵信中心對
      於研究主持人之資格標準未行諸文字書面，亦不能恣意妄
      為，然被告乙○○竟未經過歷次評選，討論簡逸欣之學經
      歷資格是否符合各專題研究內容所需，即援引之前主管會
      議小組討論結果，委請簡逸欣主持各種不同領域之專題研
      究案，且自八十三年起至八十八年止，簡逸欣受徵信中心
      委託專題研究篇數高達五十二篇，佔徵信中心總委外專題
      研究案百分之六十一點九，此經證人林俶如於原審證述明
      確 ( 見原審卷一第236頁)。 被告乙○○意圖為其女簡逸
      欣不法之利益，違背其任務，濫用職權逕行委託簡逸欣擔
      任徵信中心專題研究案主持人之行為甚明。.. 」 聲請人
      就原判決取捨證據之裁量結果有所爭執，揆諸前揭說明，
      不得為再審理由。
（二）聲請人提出委託辦理「德國徵信機構暨相關法規研究計畫
      」研究計畫合約（再審證五）、聯徵中心說明（再審證六
      ）及王豐盛所擬之簽呈附件二（再審證七）及證人林思惟
      92年12月5之證詞， 欲證明報告字數多寡與是否支付尾款
      無涉，聲請人准予支付簡逸欣報告尾款無不法背信可言。
      然查聲請人雖提出之合約書、聯徵中心計算字數辦法、王
      豐盛所擬之簽呈附件二等再審證據供計算參考，然該等證
      據僅能證明未規定計算方式，無礙原判決採信以電腦磁片
      方式證明字數，是該等證據並不足以影響判決之結果，聲
      請人所提顯非重要證據。且原判決以證人林思惟、聲請人
      甲○○、乙○○之陳述為輔，於判決書第五頁中理由欄中
      （四）詳為說明簡逸欣未達字數之理由，以認定聲請人等
      有背信犯行：「簡逸欣八十四年至八十七年所提交徵信中
      心之研究專題文稿內容，以電腦磁片統計之字數，大致如
      徵信中心所提供「字數未達合約要求之篇目統計表」（見
      原審卷一第267頁附表三）， 雖徵信中心職員謝孟玲於八
      十四年十一月間曾以工作報告記載「中文翻譯磁片於轉換
      後，有不少漏段情況」、「經電腦轉換後，時有亂碼，且
      漏段嚴重」等情，然中文翻譯磁片轉換後，會否當然有漏
      段或亂碼之情形，尚不能以徵信中心某一週之工作報告即
      全盤推論；再本件勘驗簡逸欣之文稿磁片時，並無發現各
      該文稿有亂碼之情，亦有原審勘驗筆錄可按（見原審卷二
      第3頁、第92頁、93頁），是電腦磁片統計之字數， 雖與
      人工計算之字數或有差異，然並非不得作為簡逸欣交稿之
      字數證明。而合約中所約定「應就每項專題，以中文撰寫
      六萬字正式研究報告或文稿」，該六萬字之計算，應以交
      稿時（非審排後）為準，此觀各文稿完成日期多數即為尾
      款支付日期自明，意即尾款交付之時，文稿字數即應達成
      合約最低限度六萬字之要求，倘日後審排超過六萬字部分
      ，依合約再支付超字費，如交稿時字數未達六萬字之基本
      要求，即與合約約定不符，為尚未完成之文稿，本應不能
      支付尾款，亦無審排之問題，不會有「計算未達六萬字，
      審排超過六萬字之文稿，一為不得支付尾款（字數不足）
      ，一應支給超字費」之矛盾。查證人林思惟於調查局證稱
      ：「我曾向甲○○經理反應過簡逸欣文稿字數不足及品質
      不佳的問題，但是他不置可否，之後關於簡逸欣研究專題
      均由他自己簽辦」。被告甲○○於調查局亦供稱：「（問
      ：八十四年十二月四日你所簽陳支付簡逸欣研究費等之美
      國聯邦準備理事會組織及管制程序附屬資料資訊取得規則
      之字數為五萬七千字，是否符合合約以中文撰述六萬至七
      萬字之要求？）不符合，‧‧‧（問：你審查簡逸欣前述
      資訊取得規則資料是否為原稿？）是的，（問：該資訊取
      得規則原稿字數是否達到六萬字？）沒有」。被告乙○○
      於調查局亦供承：「 (問：依前示統計表及所示八十四年
      十二月四日甲○○簽陳，文稿字數皆未達合約要求，為何
      你仍批示付款?) 我認為這是尚未修潤的文稿，而且稿費
      若有超給，事後可從其他專題研究文稿超字費扣回，所以
      我就批示付款（見臺灣臺北地方法院檢察署九十年度偵字
      第一八八二七號卷第第24頁、33頁、71頁、72頁）。是被
      告乙○○、甲○○擔任徵信中心總經理、研究部經理，對
      於簡逸欣未達合約基本要求字數之二十一篇文稿，仍由被
      告甲○○撰寫簽呈，由被告乙○○逕予批准，渠等意圖為
      簡逸欣之利益，違背任務批核付款，致生損害於徵信中心
      甚明。.. 」聲請人就原判決取捨證據之裁量結果， 以其
      他非重要證據持相異評價，揆諸前揭說明，不得為再審理
      由。
（三）聲請人等以前審提出答辯狀爭執所學不同領域大有人在，
      且稱憑證核銷（參再審證八至證十），聲請人等准予簡逸
      欣蒐集資料費，並無背信犯行。然查原判決於判決書第六
      、七頁，於理由書（五）、（六）中說明簡逸欣參加歐盟
      消費者信用資訊同業協會與美國信用報告協會於義大利羅
      馬聯合舉辦之消費者信用報告世界會議、芬蘭赫爾辛基參
      加歐盟消費者信用資訊同業協會會議、其他所屬同業協會
      舉辦之會議，購買描器、筆記型電腦、印表機等設備，與
      資料蒐集費用用途不符：「... 簡逸欣為撰歐洲聯盟消費
      者信用資訊業研究專題，於八十七年十月十八日至二十日
      參加歐盟消費者信用資訊同業協會與美國信用報告協會於
      義大利羅馬聯合舉辦之消費者信用報告世界會議 (被告乙
      ○○亦於同年十月十四日至十月三十一日期間赴義大利羅
      馬出國考察)，其所有費用二十四萬七千六百七十元係由
      該中心支付 (支付期間十月十六日至二十三日) ，其負擔
      之費用中，有以與該研究專題無關之單據支付費用之情事
      。另簡逸欣於八十八年六月十一日至十二日於芬蘭赫爾辛
      基參加歐盟消費者信用資訊同業協會會議，其所有費用二
      十二萬五千五百一十八元由該中心支付 (支付期間為六月
      七日至十三日)， 二者合計四十七萬三千一百八十八元。
      按該項研究報告之費用為十九萬元 (含定額交通費及蒐集
      費一萬元)， 該中心支付之資料蒐集費即高達四十七萬餘
      元。且芬蘭之行，係於四月二十六日邀請該中心總經理即
      被告乙○○與會，而該中心四月二十八日即簽報簡逸欣提
      出參與該項會議之要求。簡逸欣所參加會議多為徵信中心
      所屬同業協會舉辦之會議，並多與該中心同仁一同前往，
      若僅為蒐集資料之目的，由該中心人員為之即可，實無須
      另委託簡逸欣為之，且簡逸欣並非該中心之職員，由該中
      心支付相關費用，多次供其參加會議，且多含會議期間以
      外之費用。徵信中心於八十三年、八十四年間支付予簡逸
      欣之資料蒐集費中，有供簡逸欣購買掃描器、筆記型電腦
      、印表機等設備，與資料蒐集費用用途不符。..... 本徵
      信中心支付予簡逸欣之資料蒐集費，有徵信中心提供之統
      計表一份、相關資料蒐集費之收據及簽呈在卷可稽，依簡
      逸欣各該專題研究所使用之資料蒐集費，部分專題之資料
      蒐集費竟遠超過合約約定之研究費用，且簡逸欣申領之資
      料蒐集費，亦占徵信中心所支付資料蒐集費之大宗，被告
      甲○○簽請被告乙○○批核簡逸欣之資料蒐集費，顯係濫
      用職權，浮濫批核支付。..」故並非憑證核銷即屬合法，
      仍須名實相符，聲請人等以前審提出之答辯狀為由，爭執
      其他人亦非專業領域之人，且憑證核銷即無背信情事，顯
      有誤會，其所提無礙背信事實，顯非足以影響判決之重要
      證據，與再審要件亦顯有未合。
四、綜上所述，聲請人所陳再審理由，均係對原法院取捨證據之
    裁量結果有所爭執，或對非重要證據爭執，揆諸前揭說明，
    顯無重要證據漏未斟酌之情， 顯與刑事訴訟法第421條要件
    不符，是聲請人前開所陳難認有再審理由，其聲請不應准許
    ，應予駁回。
據上論結，應依刑事訴訟法第四百三十四條第一項，定如主文。
中　　華　　民　　國　　94　　年　　8 　　月　　18  　日
                  刑事第4庭   審判長法  官　許增男
                                    法  官　謝靜恒
                                    法  官  周煙平
以上正本證明與原本無異。
不得抗告。
                                    書記官　蕭麗珍
中　　華　　民　　國　　94　　年　　8 　　月　　22　　日
